臺灣板橋地方法院民事判決　　　　　　 99年度重訴字第112號
原　　　告　李明熹
法定代理人　李水木
　　　　　　劉承玲
訴訟代理人　高奕驤律師
　　　　　　呂佩芳律師
被　　　告　一驎有限公司
法定代理人　趙義忠
訴訟代理人　林添進律師
複代理人　　劉君豪律師
被　　　告　莊育豐
上列當事人間請求侵權行為損害賠償事件，於中華民國100年5月
5日言詞辯論終結，本院判決如下：
    主          文
被告應連帶給付原告新臺幣壹仟壹佰柒拾陸萬零佰壹拾元，及
自中華民國九十八年十一月二十六日起至清償日止按週年利率百
分之五計算之利息。
原告其餘之訴駁回。
訴訟費用由被告連帶負擔五分之四，餘由原告負擔。
本判決第一項於原告以新臺幣肆佰萬元為被告預供擔保後，得為
假執行；被告於執行標的物拍定、變賣、或物之交付、或假執行
執行程序終結前，以新臺幣壹仟壹佰柒拾陸萬零佰壹拾元為原
告預供擔保，或將請求之標的物提存後，得免為假執行。
原告其餘假執行之聲請駁回。
    事 實 及 理 由
壹、程序部分：
一、被告莊育豐經合法通知，未於最後言詞辯論期日到場，核無
    民事訴訟法第386條各款所列情形，該部分爰依原告之聲請
    ，由其一造辯論而為判決。
二、原告李明熹於本件訴訟繫屬中，經本院宣告為受監護宣告之
    人，並選定李水木及劉承玲為原告李明熹之共同監護人，而
    為原告之法定代理人，並經該原告之法定代理人李水木及劉
    承玲聲明承受訴訟。
貳、當事人之主張：
一、原告方面：
    聲明：被告應連帶給付原告新臺幣（下同）1,500萬元，及
    自起訴狀繕本送達翌日起至清償日止按年利率5%計算之利息
    。並陳明原告願供擔保以代釋明，請准宣告假執行。
    其陳述及所提出之證據如下：
（一）原告李明熹於本件訴訟進行中，經  鈞院以99年度監宣字
      第90號民事裁定宣告原告為受監護宣告之人，並選定李水
      木及劉承玲為原告李明熹之共同監護人，該裁定並於民國
      99年5月27日確定（原證16）。為此，原告之法定代理人
      李水木及劉承玲爰依民事訴訟法第170條及176條之規定，
      聲明承受訴訟，合先陳明。
（二）被告莊育豐係被告一驎有限公司之貨車司機，為從事駕駛
      業務之人，於98年6月22日凌晨2時10分許，莊育豐駕駛雇
      主一驎有限公司所有之車號1172-MZ號營業小貨車執行業
      務，沿臺北縣板橋市○○路○段由北往南朝中和方向行駛
      時，原應注意車前狀況，遵守道路交通號誌，依規定之速
      限行駛，以及應隨時採取必要之安全措施，而依當時天候
      及道路狀況等因素，並無不能注意之情事，於行經有燈光
      號誌管制之四維路112巷路口時，竟疏未注意車前狀況，
      並闖紅燈以及行車速度超過規定之最高速限超速，將沿板
      橋市○○路112巷由東往西方向行駛之原告李明熹（騎乘
      機車車號：CY7-799），自其右方猛烈碰撞，造成原告因
      撞擊力道過大而與騎乘之機車分離，倒地於機車行進左前
      方，致使原告受有頭部外傷及腦膜下出血、右鎖骨骨折及
      多處肋骨骨折合併右側氣胸及呼吸衰竭等之重傷害。上開
      事實，有被告莊育豐肇事之道路交通事故調查報告表（原
      證1）、交通事故初步分析研判表（原證2）、現場照片（
      原證3），以及原告受傷後送往亞東紀念醫院就診之診斷
      證明書、住院診療計畫說明書、手術同意書、病危通知單
      、醫療費用收據及預繳醫療費用憑單各1紙影本為證（原
      證4至原證9）。
（三）按「因故意或過失，不法侵害他人之權利者，負損害賠償
      責任。」、「受僱人因執行職務，不法侵害他人之權利者
      ，由僱用人與行為人連帶負損害賠償責任。」，民法第18
      4條第1項前段及第188條第1項本文分別定有明文。次按僱
      用人藉使用受僱人而擴張其活動範圍，並享受其利益，且
      受僱人執行職務之範圍，或其適法與否，要非與其交易之
      第三人所能分辨，為保護交易之安全，受僱人之行為在客
      觀上具備執行職務之外觀，而侵害第三人之權利時，僱用
      人即應負連帶賠償責任。故民法第188條第1項所謂受僱人
      因執行職務不法侵害他人之權利，不僅指受僱人因執行其
      所受命令，或委託之職務自體，或執行該職務所必要之行
      為而言，即濫用職務或利用職務上之機會及與執行職務之
      時間或處所有密切關係之行為，其在外形之客觀上足認為
      與執行職務有關，而不法侵害他人之權利者，即令其係為
      自己利益所為之違法行為，亦應包括在內。此有最高法院
      91年台上字第2627號民事判決可資參照（參見附件2）。
      復按民法第188條第1項所稱之「執行職務」，初不問僱用
      人與受僱人之意思如何，一以行為之外觀斷之，即是否執
      行職務，悉依客觀事實決定。苟受僱人之「行為外觀」具
      有執行職務之形式，在客觀上足以認定其為執行職務者，
      就令其為濫用職務行為，怠於執行職務行為或利用職務上
      之機會及與執行職務之時間或處所有密切關係之行為，自
      應涵攝在內。最高法院90年台上字第1991號民事判決亦可
      資參照（參見附件3）。
（四）被告莊育豐不法侵害原告身體健康乙節，業經目擊證人黃
      庭祥於刑事案件中到庭證稱：「民生路三段往四維路方向
      為綠燈，民生路三段往中和方向是紅燈，而人行穿越道路
      指示燈的倒數秒數為18秒。」、「我當時在超商店裡面，
      聽到碰撞聲音時我一抬頭就看到碰撞現場跟號誌燈，我距
      離號誌燈約100公尺，但是可以清楚看到。」等語（參見
      臺灣板橋地方法院檢察署99年度調偵字第554號業務過失
      傷害案，偵查卷第8頁），足見被告莊育豐確有闖紅燈之
      不法違規情事。此外，被告莊育豐前開涉犯刑事業務過失
      重傷害之罪行，業經  鈞院以刑事簡易判決判處有期徒刑
      肆月確定在案（原證19），是被告莊育豐過失不法侵害原
      告李明熹身體健康之情事，已至臻明確。則被告一驎有限
      公司辯稱被告莊育豐並無闖紅燈及超速行駛云云，實無足
      採。
（五）其次，本件事故發生之時，被告莊育豐係駕駛被告一驎有
      限公司所有之車號1172-MZ號營業小貨車，行經肇事地點
      不法侵害原告李明熹之身體健康。由於被告莊育豐駕駛之
      肇事車輛，該車外觀上漆有被告一驎有限公司之全名，並
      有照片影本為證（原證3，照片5），且被告莊育豐係為趕
      往當天星期一之早市市集，駕駛裝載貨物之被告一驎有限
      公司車輛行經肇事地點（原證3，照片5），而觀諸被告一
      驎有限公司之所營事業，即包括農產品零售及水產品零售
      等（參見附件1），則被告莊育豐因職務上予以之機會駕
      駛被告一驎有限公司所有之小貨車而肇事，無論是肇事時
      間或地點，在外觀上已與被告莊育豐受僱於被告一驎有限
      公司執行駕駛業務之職務有密切之關係，客觀上足以使人
      認為被告莊育豐之不法行為與其執行職務有關。退萬步言
      ，縱使被告莊育豐係未經被告一驎有限公司之同意外出私
      下載運貨物，參照前開最高法院民事判決見解，被告莊育
      豐不法侵害原告身體健康之違法行為，亦應有民法第188
      條第1項本文規定之適用，其僱用人一驎有限公司即應與
      被告莊育豐連帶負損害賠償責任。是被告一驎有限公司聲
      稱渠不與被告莊育豐負連帶賠償責任云云，其辯稱並無所
      據，委無可採。準此，原告自得依民法第184條第1項前段
      、第188條第1項本文、第191條之2本文、第193條第1項及
      第195條第1項等之規定，向被告莊育豐及其僱用人一驎有
      限公司請求負連帶損害賠償責任。
（六）又原告因被告莊豐育之過失傷害行為所受之損害範圍，有
      關身體健康部分，有前開診斷證明書上所載之傷害，已如
      前述。此外，本件事故事發迄今，原告仍臥病在床，需由
      他人攙扶始得起身行走，且有外傷性腦損傷致右側肢體無
      力、語言功能認知障礙、顱骨缺損以及水腦症等病症，是
      醫師囑咐原告需長期往返醫院追蹤治療（原證14及原證15
      ），顯示原告傷勢之嚴重，日後生活全需依賴他人照料，
      並減損工作能力，縱經積極復健亦恐無完全復原之可能。
      又，原告為家中主要經濟來源，尚有妻小需要扶養，其中
      長女李玟萱年僅3歲（原證11），未來子女扶養及生活家
      計，必將陷於困頓。是以，茲將原告因被告不法侵權行為
      所致之損害金額，計算如下：
  １、醫療費：原告自本件事故發生迄今，扣除全民健康保險局
      已給付之醫療費部分，原告合計已自費給付246,801元醫
      療費用（原證18），是原告請求246,801元之醫療費損害
      ，自屬有據。
  ２、看護費用：原告為57年11月15日生，於本件事故發生時年
      40歲，依據內政部統計處統計96年臺灣地區簡易生命表所
      載，年滿40歲之男性平均餘命為37.59年（原證12）。而
      依照醫療財團法人徐元智先生醫療基金會亞東紀念醫院於
      99年7月6日函覆  鈞院表示，目前原告因腦傷致行動不便
      ，認知及語言功能嚴重受損，與人溝通困難，日常生活難
      自理，需人照顧，仍必須於門診追蹤及持續復健，而住院
      期間全日看護費用每日約2,000元等語（原證20）。則依
      霍夫曼計算法扣除中間利息後，得請求之看護費用金額為
      15,466,760元【計算式：2,000×30×12×21.00000000＝
      15,466,760，元以下4捨5入《年期37扣除中間利息之霍夫
      曼係數為21.00000000、年期38扣除中間利息之霍夫曼係
      數為21.00000000，則年期37.59扣除中間利息之霍夫曼係
      數為21.00000000（21.00000000000.00000000）×（37.
      59-37）+21.00000000＝21.00000000》】，是原告得請求
      被告莊育豐及一驎有限公司連帶給付之看護費用應為15,4
      66,760元。
  ３、勞動力減損之損害：原告因本件事故受傷嚴重以致減少工
      作能力，縱經積極復健亦難有完全復原之可能，而依國立
      臺灣大學醫學院附設醫院於99年12月30日函覆  鈞院表示
      ，原告之勞動能力減損之百分比為35%（參見鈞院卷第122
      頁），則按行政院勞工委員會核釋自96年7月1日起之每月
      基本工資17,280元計（原證13），自98年6月22日計算至1
      17年11月15日即原告60歲之日，依霍夫曼係數計算，未來
      減損勞動能力之損失金額為1,002,157元（原告為57年11
      月15日出生，則自98年6月22日系爭事故時起至60歲強制
      退休日即117年11月15日，原告得工作之年數尚有19年5月
      ，約19.4個月，依霍夫曼計算法扣除中間利息後，得請求
      之勞動能力損失金額應為1,002,157元）【計算式：17,28
      0×12×13.00000000×0.35＝1,002,157，元以下4捨5入
      《年期19扣除中間利息之霍夫曼係數為13.00000000、年
      期20扣除中間利息之霍夫曼係數為14.0000 000，則年期
      19.4扣除中間利息之霍夫曼係數為13.000000 0（14.0000
      000000.00000000）×（19.4-19）+13.00000000＝13.00
      000000》】。
  ４、精神慰撫金：本件原告因遭莊育豐駕駛之小貨車猛烈撞擊
      ，受有如前所述之傷害，且時至今日仍臥病在床，右側肢
      體癱瘓並有認知障礙，而依照行政院國軍退除役官兵輔導
      委員會臺北榮民總醫院99年6月3日出具之函文所載，其預
      估原告即使水腦緩解仍不能恢復正常，仍可能遺留認知、
      語言、運動、大小便控制之障礙，而依目前醫療水準，病
      患之腦傷已經無法治癒等語（參見鈞院卷第126頁）。此
      外，國立臺灣大學醫學院附設醫院亦認原告穿衣及個人衛
      生等事務之料理都需由他人協助，因此日常生活屬無法自
      理（參見鈞院卷第123頁），衡情原告身體及精神自因被
      告不法之侵害遭受相當之極大痛苦。原告是以請求精神慰
      撫金5,000,000元，應為適當。
  ５、綜此，本件原告因被告不法侵害所造成之損害為醫療費用
      246,801元、看護費用15,466,760元、減少勞動能力之損
      害1,002,157元及非財產上之損害5,000,000元，合計共21
      ,715,718元。惟原告因無力負擔鉅額之訴訟費用，故僅先
      向莊育豐及一驎有限公司為一部請求15,000,000元之損害
      賠償，被告莊育豐及一驎有限公司依法自應對原告連帶負
      15,000,000元之損害賠償責任。又本件原告如獲勝訴，願
      供擔保，請  鈞院准予宣告假執行。
（七）綜上所述，被告莊育豐係於執行職務時，駕駛雇主一驎有
      限公司所有之小貨車，原應注意車前狀況，遵守道路交通
      號誌，依規定之速限行駛，以及應隨時採取必要之安全措
      施，竟疏未注意車前狀況，並闖紅燈以及行車速度超過規
      定之最高速限超速而肇事，不法侵害原告身體健康，使原
      告受有嚴重損害，自應負損害賠償責任。又，被告一驎有
      限公司依民法第188條第1項本文之規定，亦應與被告莊育
      豐連帶負損害賠償責任，其理至明。爰懇請  鈞院明鑒，
      准予賜判如原告訴之聲明所示，以維權益，至感德便。
（八）證據：提出臺北縣政府警察局海山分局交通分隊A2類道路
      交通事故調查報告表、臺北縣政府警察局98年8月25日道
      路交通事故初步分析研判表、照片、亞東紀念醫院98年7
      月17日診字第0980008546號診斷證明書、亞東紀念醫院98
      年6月22日住院診療計畫說明書、手術同意書、入出加護
      病房同意書、輸血同意書、病患約束同意書、麻醉同意書
      、住院同意書、98年6月22日3時55分病危通知單、醫療費
      用收據、振興醫療財團法人振興醫院98年10月12日診斷證
      明書、戶口名簿、名片、存摺、建物所有權狀、土地所有
      權狀、行政院退除役官兵輔導委員會臺北榮民總醫院99年
      3月10日診字第40040號診斷證明書、亞東紀念醫院99年4
      月12日診字第0990085597號診斷證明書、臺灣板橋地方法
      院99年4月27日99年度監宣字第90號民事裁定及99年5月31
      日確定證明書（99年5月27日確定）、臺灣板橋地方法院
      檢察署99年4月19日99年度調偵字第554號檢察官聲請簡易
      判決處刑書等影本為證據，並聲請囑託國立臺灣大學醫學
      院附設醫院鑑定。
二、被告一驎有限公司方面：
    聲明：請求駁回原告之訴；並陳明如受不利之判決，願供擔
    保請求免為假執行。
    其陳述及所提出之證據如下：
（一）原告請求被告一驎有限公司與被告莊育豐負連帶損害賠償
      責任並無理由，茲分述如下：
  １、本件車禍發生時，被告莊育豐並非上班時間，被告一驎有
      限公司自不負連帶賠償責任：本件事故發生於98年6月22
      日凌晨2時10分許，即星期一凌晨，該時間並非本公司上
      班時間，被告一驎公司就被告莊育豐為何於該時段開車至
      事故地點，亦毫不知情，是被告莊育豐於非上班時間駕駛
      被告一驎公司之貨車外出私下載運貨物，為其個人之行為
      ，實與執行職務無關，被告一驎公司自不負連帶賠償責任
      。退萬步而言，若鈞院仍認被告一驎公司應與被告莊育豐
      對原告負連帶賠償責任，若原告已受領強制汽車責任險之
      理賠，應自原告所請求之損害賠償金額中予以扣除。又原
      告稱被告莊育豐行經車禍地點時，疏未注意車前狀況，並
      闖紅燈以及行車速度超過規定之最高速限超速，惟原告僅
      以臺北縣政府警察局道路交通事故初步分析研判表中分析
      研判結果：「莊育豐：闖紅燈且涉嫌超速行駛而筆事。」
      即認被告莊育豐闖紅燈及超速行駛，顯屬率斷。
  ２、原告請求之損害賠償金額並無理由：
   (1)醫療費用支出損害38,102元部分：按「全民健康保險法第
      八十二條規定：保險對象因汽車交通事故，經本保險提供
      醫療給付者，本保險之保險人，得向強制汽車責任保險之
      保險人代位請求該項給付。是依全民健康保險提供醫療給
      付者，該項醫療費用請求權，已法定移轉予中央健康保險
      局。柯○姿係依全民健保身分就醫，依前開說明，由全民
      健康保險局所提供之醫療給付部分，自不得再向對造請求
      。」最高法院93年台上字第1159號判決意旨參照，是原告
      請求之醫療費用中有健保局所給付之金額，應予扣除。
   (2)看護費之支出損害15,466,760元部分：原告在未提出任何
      證據可資證明之情況下，稱其終身需雇人看護，以長達37
      .59年之期間計算每日2,000元之看護費，請求被告等賠償
      之支出損害金額高達15,466,760元，其主張並不可採，況
      原告亦未提出任何關於看護費之收費標準，逕自以每日2,
      000元計算，亦屬無據。又縱有委請看護之必要（假設語
      ），看護之工作必不若住院時之繁重，其看護費用自應依
      其看護之必要性及看護時間及內容而予以酌減。
   (3)勞動力減損之損害2,863,305元部分：原告起訴請求因本
      件事故發生受傷嚴重，恐完全喪失工作能力，縱經積極復
      健亦難有完全復原之可能，惟並未提出證據證明其確因本
      件事故致完全喪失工作能力，是原告請求自98年6月22日
      系爭事故時起至60歲強制退休日止，原告得工作之年數尚
      有約19年5月，依此計算其所受勞動損失金額為2,863,305
      元，顯屬無據。
   (4)慰撫金請求部分：原告向被告等請求500萬元之慰撫金，
      該數額實屬過高，故懇請鈞長斟酌兩造間之學識、社會地
      位及經濟狀況等，以酌定慰撫金。
（二）設若原告無法自理生活，亦與被告莊育豐之行為無相當因
      果關係：按依99年7月12日亞東紀念醫院函文表示「…目
      前病患因腦傷致行動不便，認知及語言功能嚴重受損，與
      人溝通困難，日常生活難自理，需人照顧，仍必須於門診
      追蹤及持續復健…。」等語。然究竟追蹤治療後，可恢復
      至何種程度？可否回復至可自理生活？有無可能可以繼續
      工作？並上開函文內容並未說明。況依台北榮民總醫院北
      總神字第0990012171號函表示：「李明熹先生為腦傷合併
      感覺性失語症之病患，於99年2月21日因最近新生之記憶
      力衰退、大小便失禁入院接受評估治療。入院期間呈現注
      意力不集中、認知功能障礙、步態不穩、大小便失禁。電
      腦斷層檢查呈現疑似復發之水腦。由於其臨床症狀經藥物
      、物理、職能、語言治療接（皆）無法改善，因而會診神
      經外科。神經外科認為病患可能是先前置放之引流管功能
      不良導致水腦復發，建議病患回先前置放引流管之醫院接
      受評估。病患因此於99年3月10日出院。…」是雖因車禍
      造成原告之傷害，然原告傷害迭經亞東紀念醫院診療後，
      原應可能治癒，惟由台北榮民總醫院之函文可見係因先前
      亞東紀念醫院對原告治療時所置放之引流管功能不良導致
      水腦復發，若非此，是否會造成原告目前之傷害亦未可得
      知，是原告之傷害結果顯然係因亞東紀念醫院不當醫療行
      為所致。
（三）原告已領取汽車強制險保險金部分，應予扣除：按「保險
      人依本法規定所為之保險給付，視為被保險人損害賠償金
      額之一部分；被保險人受賠償請求時，得扣除之。」強制
      汽車責任保險法第32條定有明文，為避免受害人雙重受償
      ，加害人或被保險人於受賠償請求時，自得扣除之。是若
      原告領取汽車強制責任險部分，被告主張原告所領取保險
      金部分，亦應從原告所主張損害金額中扣除之。
（四）原告所主張之看護費用亦屬過高而不可採：又若原告主張
      有全日看護之必要（假設語），然其主張每日以2,000元
      計算，亦屬過高，按看護非不得以外籍勞工為之，有最高
      法院97年度台上字第2689號判決意旨可證，目前外籍看護
      薪資係以行政院所公布之每月最低薪資17,280元為準（17
      ,280元x12x21.00000000=4,454,427元），是原告主張每
      月看護費用為60,000萬元扣除中間利息後請求15,466,760
      元顯屬過高而無可採。
三、被告莊育豐方面：被告莊育豐經合法通知，未於最後言詞辯
    論期日到場，據其前到場及所提之準備書狀所為之聲明及陳
    述略以：均與被告一驎有限公司之抗辯相同，並聲明請求駁
    回原告之訴等語。
參、本院依職權調取莊育豐之刑事前案紀錄表及臺灣板橋地方法
    院檢察署99年度調偵字第554號偵審全卷、臺灣板橋地方法
    院99年度交簡字第2283號刑事判決，及向華山產物保險股份
    有限公司查詢理賠資料；並依聲請向亞東紀念醫院調取原告
    之病歷資料及囑託國立臺灣大學醫學院附設醫院鑑定。
肆、得心證之理由：
一、原告主張被告莊育豐於98年6月22日凌晨2時10分許，駕駛其
    雇主一驎有限公司所有之車號1172-MZ號營業小貨車執行業
    務，沿臺北縣板橋市（現新北市板橋區○○○路○段由北往
    南朝中和方向行駛時，於行經有燈光號誌管制之四維路112
    巷路口時，竟疏未注意車前狀況並闖紅燈以及行車速度超過
    規定之最高速限超速，將沿板橋市○○路112巷由東往西方
    向行駛之原告李明熹所騎乘之車號CY7-799號機車，自其右
    方猛烈碰撞，造成原告因撞擊力道過大而與騎乘之機車分離
    ，倒地於機車行進左前方，致使原告受有頭部外傷及腦膜下
    出血、右鎖骨骨折及多處肋骨骨折合併右側氣胸及呼吸衰竭
    等之重傷害等情；被告固不否認於前揭時地有發生前揭交通
    事故及被告莊育豐為被告一驎有限公司之受僱人等事實，惟
    被告一驎有限公司則否認當時被告莊育豐係執行雇主即被告
    一驎有限公司交付之職務等語。經查，被告莊育豐因前揭交
    通事故，致原告受有前揭傷害，所涉之刑事責任部分，經檢
    察官偵查終結，聲請以簡易判決處刑，業經本院刑事庭判處
    被告莊育豐犯因業務上之過失傷害人致重傷罪，處以有期徒
    刑四月在案，依該案刑事判決認定之事實為：「莊育豐為一
    驎有限公司之駕駛，係從事業務之人，於民國98年6月22日2
    時10分許，駕駛車牌號碼MZ-1172號自小貨車，沿臺北縣板
    橋市○○路○段往中和方向行駛，行經四維路112巷口時，
    明知行車時應注意交通號誌，且依當時狀況，又無不能注意
    之情形，竟疏未注意，僅跟隨前方車輛駕駛，而與騎乘車牌
    號碼CY7-799號普通重型機車，沿臺北縣板橋市○○路112
    巷由東往西方向之李明熹發生擦撞，致李明熹受有頭部外傷
    及腦膜下出血、右鎖骨骨折及多處肋骨骨折合併右側氣胸及
    呼吸衰竭等傷害。」、「李明熹因本件車禍導致受有外傷性
    腦損傷併右惻肢體癱瘓、語言功能認知障礙等重大難治之傷
    害」，此有臺灣板橋地方法院99年7月6日99年度交簡字第22
    83號刑事判決1件在卷可稽（見本院卷第81至82頁反面），
    則原告此部分主張自堪信為真實，被告抗辯無證據證明被告
    莊育豐駕駛前揭貨車有過失等語，自無可採。（關於被告一
    驎有限公司抗辯被告莊育豐駕車肇事時，非執行職務部分，
    另詳下述）。
二、關於原告得請求賠償之金額部分：
    按「因故意或過失，不法侵害他人之權利者，負損害賠償責
    任。」，民法第184條第1項前段定有明文。原告主張被告莊
    育豐駕駛汽車，因過失而造成原告受有前揭傷害，應對原告
    負侵權行為損害賠償責任等情，乃屬可採。爰就原告之請求
    分別審酌如下：
（一）關於原告請求之醫療費用部分：原告主張其因本次交通事
      故發生後，扣除全民健康保險局已給付之醫療費部分，已
      自費支出246,801元之醫療費用，並提出醫療費用收據影
      本為證據；被告一驎有限公司僅就原告支出之醫療費用中
      已由中央健康保險局依全民健康保險給付之醫療費用應予
      扣除一節提出爭執，對於原告自費支出之醫療費用數額並
      未加以爭執，則原告此部分主張自堪採取。
（二）關於原告請求之看護費用部分：原告主張其為民國57年11
      月15日出生，於本件事故發生時年40歲，依據內政部統計
      處統計96年臺灣地區簡易生命表所載，平均餘命為37.59
      年，而依亞東紀念醫院99年7月6日函所示，目前原告因腦
      傷致行動不便，認知及語言功能嚴重受損，與人溝通困難
      ，日常生活難自理，需人照顧，仍必須於門診追蹤及持續
      復健，而住院期間全日看護費用每日約2,000元，因而請
      求被告應賠償其扣除中間利息後之看護費用15,466,760元
      等語；但為被告所否認，並抗辯稱原告並無僱用看護之必
      要，且其主張之以每日2,000元計算過高等語。按「不法
      侵害他人之身體或健康者，對於被害人因此喪失或減少勞
      動能力或增加生活上之需要時，應負損害賠償責任。」，
      民法第193條第1項定有明文，故原告倘因受傷而喪失自理
      生活之能力，需僱用看護員以協助其日常生活者，自屬增
      加生活上之需要，乃屬加害人應賠償之範圍。經查：
  １、依據原告所曾就診之醫院所函復本院結果，分別為：(一)財
      團法人徐元智先生醫藥基金會附設亞東紀念醫院99年07月
      06日亞歷字第0996410384號函稱：「病患因外傷致頭部及
      身體多處損傷於98年6月22日起於本院接受多次腦科手術
      治療。於98年8月11日轉至外院照顧。98年9月9日至98年9
      月11日入住本院接受顱骨修復手術。99年3月15日至4月12
      日於本院接受引流管及頭骨重量手術。目前病患因腦傷致
      行動不便，認知及語言功能嚴重受損，與人溝通困難，日
      常生活難自理，需人照顧，仍必須於門診追及持續復健
      ；住院期間全日看護費用約2000/日。」等語（見本院卷
      第76頁）；(二)行政院退除役官兵輔導委員會臺北榮民總醫
      院99年6月3日北總神字第0990012171號函稱：「一、復貴
      院99年05月19日板院輔刑睛99交簡2283宇第033437號函。
      二、李明熹先生（病歷號碼0000000-0）為腦傷合併感覺
      性失語症之病患，於99年2月21日因最近新生之記憶力衰
      退、大小便失禁入院接受評估治療。入院期間呈現注意力
      不集中、認知功能障礙、步態不穩、大小便失禁。電腦斷
      層檢查顯現疑似復發之水腦。由於其臨床症狀經藥物、物
      理、職能、語言治療無法改善，因而會診神經外科。神經
      外科認為病患可能是先前之引流管功能不良導致水腦復發
      ，建議病患回先前置放引流管之醫院接受評估。病患因此
      於99年3月10日出院。三、病患目前不在本院住院。四、
      預估病患即使水腦緩解仍不能恢復正常，仍可能遺留認知
      、語言、運動、大小便控制之障礙，其障礙需要追蹤評估
      。五、依目前醫療水準，病患之腦傷已經無法治癒。」（
      見本院卷第107頁，本函係回復本院刑事庭查詢）；(三)國
      立臺灣大學醫學院附設醫院99年12月30日校附醫秘字第09
      90904841號函稱：「（一）１、李明熹（以下簡稱李先生
      ）先生為42歲男性，教育程度為高中畢業，於98年6月22
      日因車禍遭受頭部外傷，送亞東紀念醫院急診室時昏迷指
      數(Glascow ComaScale)為9(E2MSV2)，經該院神經外科醫
      師診斷為頭部外傷合併急性硬腦膜下血腫(subdural
      hematoma)與挫傷性顱內出血(contusional intracerebral
      hemorrhage)。李先生當日即接受緊急手術，其後於亞東
      紀念醫院神經外科及復健科、台北榮民總醫院復健科及大
      林慈濟醫院復健科（依病人口述）持續接受追蹤及治療。
      ２、李先生99年11月3日至本院環境職業醫學門診接受評
      估，並於99年12月2日於本院臨床心理中心接受神經心理
      檢查，內容主要包括簡易智能狀態測驗(Mini-Mental
      State Examination)及臨床失智評估(clinical dementia
      rating)，檢查顯示李先生目前殘存之症狀為冷漠(apathy
      )、注意力無法集中(inattention)、無病識感(loss of
      insight)、以感覺型失語症(sensory aphsia) 為主要表
      現之核心語言功能受損及智能缺損（相較於預測之傷前智
      能）。３、依據近十年內長期追蹤研究創傷性腦損傷(tra
      umatic brain injury)病患之國際文獻可知（敬請參見下
      述文獻1-5），以目前之醫療水平難以治癒如李先生此等
      中度至重度之創傷性腦損傷病患。４、由於李先生穿衣及
      個人衛生等事務之料理都需他人協助，因此日常生活屬無
      法自理。（二）李先生於簡易智能狀態測驗之得分為11分
      （滿分30分；與李先生年紀及教育程度相仿之健康者進行
      此測驗之平均分數為28分，敬請參見下述文獻6）；其臨
      床失智評估之分期屬「中度」失智（臨床失智共分五期：
      無失智、疑似失智、輕度失智、中度失智及重度失智，敬
      請參見下述文獻7）。因此綜合李先生之病史、臨床症狀
      ／徵象及前述二項神經，心理檢查之結果，依據美國「
      American Medical Association:Guides to the Evaluat
      ion of Permanentlin Impairment第六版」（敬請參見下
      述文獻8）內中樞神經（大腦）失能之評估原則與計算方
      式，可得李先生勞動能力減損之百分比為35%。（三）參
      考文獻……。」等語（見本院卷第122至123頁）；依據上
      開三家醫院函復本院之意見，均認為原告無法自理日常生
      活，可見原告主張其有僱用看護員協助處理日常生活事務
      之必要一節，即屬可採，被告上開抗辯則非可採。
  ２、原告又主張看護費用應以每日2,000元計算一節，但為被
      告所否認。經查，依前揭亞東紀念醫院回函所載，看護費
      用固為每日2,000元，然該金額乃於醫院病房照顧住院病
      患僱用看護員所需支出之費用，倘病情已經穩定而出院在
      家或入住護理養護機構之病患，則當無需支出如同在醫院
      內住院病患僱用看護員所需費用，且僱用長期照護員所需
      費用亦較短期急性照護所需看護費用為低，被告此部分抗
      辯非無可採；至於住院期間應依前揭每日2,000元計算，
      乃無可疑。又查，依照財團法人天主教耕莘醫院附設護理
      之家所揭示之收費標準，每月最低費用為39,000元（四人
      房，與全民健康保險給付之醫院房型相同），有該院護理
      之家網頁可參（列印本附於本院卷內參考），雖然被告抗
      辯得使用外籍看護員作為照護方法，其費用僅需依照基本
      工資計算，然申請外籍看護工必須符合行政院勞工委員會
      規定之條件，並非每一需要僱用看護員協助處理日常生活
      者均能獲得許可申請引進外籍看護工，而行政院擬議中之
      長期照護法案猶未通過，是僅得以目前不限資格均得使用
      之長期照護方法計算原告因長期看護所需支出之金額，因
      而本院認為參照前揭耕莘醫院附設護理之家之收費標準用
      以計算原告因需要長期看護所需費用，較為合理。故就原
      告得請求被告賠償之看護費用分別計算如下：
   (1)住院期間部分：原告於亞東紀念醫院住院期間分別為98
      年6月22日起至98年8月11日計51天、98年9月9日至98年
      9月11日計3天、99年3月15日至4月12日計29天；臺北榮
      民總醫院住院期間為99年2月21日至99年3月10日計18天；
      計101天，此期間以每日2,000元計算；至於99年4月12日
      之前但未住院期間，仍屬病情進行中，衡情應比照急性住
      院期間，故此應以每日2,000元計算之期間應為自98年6月
      22日起至99年4月12日止，共295天，即共計590,000元。
   (2)出院後部分：依前揭三醫院函復結果，原告自99年4月12
      日由亞東紀念醫院出院後，即改以門診追蹤治療，而非繼
      續住院治療，則自99年4月13日起即應以長期照護之所需
      費用計算原告得請求之看護費用。而原告係民國57年11月
      15日出生，於本件交通事故發生時年40歲又7個月，依內
      政部統計處統計96年臺灣地區簡易生命表所載，年滿40歲
      至44歲男性平均餘命為37.59年，以每月39,000元計算，
      依霍夫曼式計算法扣除中間利息（首期給付不扣除中間利
      息）核計金其額為9,815,576元【計算方式為：(39000X25
      1.0000000)=0000000.000000000。其中251.0000000為月
      別單利(5/12)%第444月霍夫曼累計係數。採四捨五入，元
      以下進位】。
  ３、綜上，原告得請求之看護費用金額應為10,405,576元。
（三）關於原告請求之勞動力減損之損害部分：原告主張其因本
      件事故受傷嚴重以致減少工作能力，依國立臺灣大學醫學
      院附設醫院鑑定原告之勞動能力減損之百分比為35%，按
      96年7月1日起之每月基本工資17,280元計，自98年6月22
      日計算至117年11月15日即原告60歲之日，未來減損勞動
      能力之損失金額為1,002,157元等情；亦為被告所否認。
      經查，原告為民國57年11月15日出生，依原告主張自98年
      6月22日事故發生時起算至其60歲退休日即117年11月15日
      止，並依原告主張依基本工資每月17,280元計算，依霍夫
      曼式計算法扣除中間利息核計金其額為2,815,971元【計
      算方式為：(17280X162.0000000+(17280X0.00000000)X0.
      00000000)=0000000.0000000000。其中162.0000000為月
      別單利(5/12)%第232月霍夫曼累計係數，0.00000000為未
      滿一月日數折算月數之比例，0.00000000為月別單利(5/1
      2)%第233月霍夫曼單期係數】。而據國立臺灣大學醫學院
      附設醫院99年12月30日校附醫秘字第0990904841號函內鑑
      定原告喪失勞動能力比例為35%，則原告此部分得請求之
      金額為985,590元（元以下四捨五入），原告此部分請求
      於此數額範圍內方屬可採。
（四）關於原告請求之精神慰撫金部分：原告主張其因遭莊育豐
      駕駛之小貨車猛烈撞擊，受有如前所述之傷害，且時至今
      日仍臥病在床，右側肢體癱瘓並有認知障礙，而依照行政
      院國軍退除役官兵輔導委員會臺北榮民總醫院99年6月3日
      出具之函文所載，其預估原告即使水腦緩解仍不能恢復正
      常，仍可能遺留認知、語言、運動、大小便控制之障礙，
      而依目前醫療水準，病患之腦傷已經無法治癒，此外，國
      立臺灣大學醫學院附設醫院亦認原告穿衣及個人衛生等事
      務之料理都需由他人協助，因此日常生活屬無法自理，衡
      情原告身體及精神自因被告不法之侵害遭受相當之極大痛
      苦，因而請求精神慰撫金500萬元等語；但為被告所爭執
      ，並抗辯稱原告此部分請求金額過高等語。按「不法侵害
      他人之身體、健康、名譽、自由、信用、隱私、貞操，或
      不法侵害其他人格法益而情節重大者，被害人雖非財產上
      之損害，亦得請求賠償相當之金額。其名譽被侵害者，並
      得請求回復名譽之適當處分。」，民法第195條第1項定有
      明文。經查，本件原告因本次交通事故受傷甚重，喪失自
      理日常生活能力，並已經法院為監護之宣告，此有臺灣板
      橋地方法院99年4月27日99年度監宣字第90號民事裁定影
      本在卷可稽（見本院卷第57至59頁），對於原告所造成之
      精神上痛苦自屬非淺，本院審酌上情，及雙方之社會、經
      濟地位等一切情狀，認為原告此部分請求應以150萬元為
      適當，原告此部分請求於此數額範圍內方屬可採。
（五）綜上，原告得請求被告賠償之金額合計為13,137,967元。
三、關於被告一驎有限公司部分：
    原告又主張被告一驎有限公司為被告莊育豐之雇主，被告莊
    育豐駕車肇事時，係執行其雇主即被告一驎有限公司之職務
    ，被告一驎有限公司應依民法第188條第1項規定，與其受僱
    人即被告莊育豐負連帶賠償責任等情，但為被告一驎有限公
    司所否認，並抗辯稱被告莊育豐駕車肇事當時，並非執行其
    交付之職務等語。按「受僱人因執行職務，不法侵害他人之
    權利者，由僱用人與行為人連帶負損害賠償責任。但選任受
    僱人及監督其職務之執行，已盡相當之注意或縱加以相當之
    注意而仍不免發生損害者，僱用人不負賠償責任。」，民法
    第188條第1項定有明文；又按「按僱用人藉使用受僱人而擴
    張其活動範圍，並享受其利益，且受僱人執行職務之範圍，
    或其適法與否，要非與其交易之第三人所能分辨，為保護交
    易之安全，受僱人之行為在客觀上具備執行職務之外觀，而
    侵害第三人之權利時，僱用人即應負連帶賠償責任。故民法
    第一百八十八條第一項所謂受僱人因執行職務不法侵害他人
    之權利，不僅指受僱人因執行其所受命令，或委託之職務自
    體，或執行該職務所必要之行為而言，即濫用職務或利用職
    務上之機會及與執行職務之時間或處所有密切關係之行為，
    其在外形之客觀上足認為與執行職務有關，而不法侵害他人
    之權利者，即令其係為自己利益所為之違法行為，亦應包括
    在內。」，此有最高法院91年台上字第2627號判決要旨可參
    ；再按「民法第一百八十八條第一項所稱之『執行職務』，
    初不問僱用人與受僱人之意思如何，一以行為之外觀斷之，
    即是否執行職務，悉依客觀事實決定。苟受僱人之『行為外
    觀』具有執行職務之形式，在客觀上足以認定其為執行職務
    者，就令其為濫用職務行為，怠於執行職務行為或利用職務
    上之機會及與執行職務之時間或處所有密切關係之行為，自
    應涵攝在內。」，亦有此有最高法院90年台上字第1991號判
    決要旨可資參照；倘受僱人於發生侵權行為之時，其行為外
    觀足以認定為執行其僱用人所交付之職務者，其僱用人即有
    民法第188條第1項規定之適用，而應與受僱人負連帶賠償之
    責任，而不論當時受僱人是否確實在執行僱用人所交付之職
    務。經查，被告一驎有限公司係經營農產品加工、零售、食
    品製造、水產品零售、食品、飲料、罐頭食品、醃製食品、
    冷凍食品等批發、零售業，有經濟部商工登記資料公示查詢
    表在卷可參，而被告莊育豐駕駛前揭被告一驎有限公司所有
    之1172-MZ號小貨車行經前揭地點肇事時，車上正裝載用以
    慣用於裝運農產品之藍色塑膠籃，此有原告所提出之照片可
    稽（見本院99年度司板調字第226號民事聲請卷宗第13至20
    頁，以下簡稱調解卷），而該種藍色塑膠籃於外觀上恰為被
    告一驎有限公司營業時裝運農產品等貨物所需用之器具，故
    於外觀上，已足以認定被告莊育豐駕駛該貨車乃在執行其雇
    主即被告一驎有限公司所交付之職務之事實；雖被告一驎有
    限公司所交付之職務之事實；雖被告一驎有限公司抗辯前開
    交通事故發生當時並非該公司上班時間，但依被告一驎有限
    公司所經營之農產品銷售業務，常有於凌晨運送貨物之作法
    ，本與一般僅於日間工作之商店不同，縱使被告莊育豐係私
    自駕駛被告一驎有限公司所有之前揭貨車外出從事私人事務
    ，但依前所述，於外觀上，足以認定被告莊育豐乃在執行其
    僱用人即被告一驎有限公司交付之職務，被告一驎有限公司
    此部分抗辯乃無可採，原告主張依民法第188條第1項規定，
    被告一驎有限公司應與其僱用之人即被告莊育豐對原告負連
    帶賠償責任一節，乃屬可採。
四、按「保險人依本法規定所為之保險給付，視為被保險人損害
    賠償金額之一部分；被保險人受賠償請求時，得扣除之。」
    ，強制汽車責任保險法第32條定有明文。經查，本件被告一
    驎有限公司所有之車號1172-MZ號貨車，前曾向華山產物保
    險股份有限公司投保汽車責任保險，保險人華山產物保險股
    份有限公司並已就前揭交通事故完成理賠，此經本院向保險
    人華山產物保險股份有限公司查證屬實，據華山產物保險股
    份有限公司清理人財團法人保險事業發展中心100年03月15
    日(100)保清(二)總字第0047號函回復本院稱：「經查1172-
    MZ號車，被保險人為一驎有限公司；於民國98年6月22日發
    生事故時，投保內容如下：（一）強制險部份：最高限額為
    體傷20萬元、死亡/殘廢150萬元。（二）任意險部份：每人
    每一事故最高賠償限額為體傷150萬元、財損30萬元。（三
    ）經查被害人李明熹已向本公司申請強制險部份之給付，本
    公司已於民國99年10月8日賠付李君醫療費用127,657元，殘
    廢給付1,250,000元，共計1,377,657元。」等語，（見本院
    卷第151至153頁），則被告一驎有限公司抗辯原告所得請求
    賠償之金額應扣除保險人已經理賠給付之數額一節，即屬可
    採，則扣除保險人理賠後之原告得請求賠償之金額即為11,7
    60,310元。
五、綜上所述，原告主張依據侵權行為損害賠償之法律關係，請
    求被告應連帶賠償11,760,310元，及自起訴狀繕本送達被告
    翌日即98年11月26日起至清償日止按法定利率年息百分之五
    計算之遲延利息之範圍內為有理由，應予准許；至於原告之
    請求超過該數額部分則為無理由，應予駁回。
伍、假執行之宣告：兩造均陳明願預供擔保聲請宣告假執行或免
    為假執行，就原告勝訴部分，經核均無不合，爰分別酌定相
    當之擔保金額就原告勝訴部分俱准許之；至於原告其餘假執
    行之聲請，因該部分訴之駁回而失所附麗，應併予駁回。
陸、本件事證已臻明確，兩造其餘主張及攻擊防禦方法與證據，
    經本院斟酌後，與本件判決結果已不生影響，故不一一論列
    ，附此敘明。
柒、結論：原告之訴為一部有理由，一部無理由，依民事訴訟法
    第385條第1項前段、第85條第2項、第390條第2項、第392條
    第2項，判決如主文。
中    華    民    國   100    年    5     月    19    日
            民事第一庭  法  官  許瑞東
以上正本證明與原本無異
如對本判決上訴，須於判決送達後20日內向本院提出上訴狀；如
委任律師提起上訴者，應一併繳納上訴審裁判費。
中    華    民    國   100    年    5     月    19    日
                        書記官  李淑卿